【裁判字號】    99,訴,2576
【裁判日期】    991112
【裁判案由】    損害賠償等
【裁判全文】
臺灣臺北地方法院民事判決              99年度訴字第2576號
原      告  精邁實業有限公司
法定代理人  周慧敏
訴訟代理人  蔡文彬律師
複代理人    林明賢律師
被      告  柏泓媒體股份有限公司
兼  法  定
代  理  人  柴慧齡
被      告  李世揚
            李惠泰
            李潮旺
共      同
訴訟代理人  陳昆明律師
上列當事人間請求損害賠償等事件，本院於民國99年10月21日言
詞辯論終結，判決如下：
    主  文
原告之訴及假執行之聲請均駁回。
訴訟費用由原告負擔。
    事實及理由
一、原告起訴主張：被告柴慧齡、李世揚及李惠泰分別係被告柏
    泓媒體股份有限公司（下稱柏泓公司）之負責人、董事及副
    營運長，被告李世揚並負責對外接洽業務，被告李潮旺則為
    榮清企業有限公司（下稱榮清公司）之總經理，且與被告李
    世揚為兄弟關係。原告與被告柏泓公司於民國96年間有業務
    合作，原告為被告柏泓公司製作車體彩繪工程，惟被告柏泓
    公司積欠原告貨款高達新台幣（下同）1千多萬元，原告提
    示被告柏泓公司開立之支票皆因存款不足及拒絕往來而退票
    ，原告遂拒絕繼續承接被告柏泓公司之業務。於97年間，被
    告柏泓公司授意被告李惠泰，邀集被告李潮旺、原告商談付
    款事宜，被告李惠泰向原告佯稱往後車體廣告彩繪工程，均
    交由榮清公司簽章確認後，再傳真或e-mail予原告，原告再
    行施作，而貨款則向榮清公司收取，並佯稱榮清公司1個月
    付200萬元沒有問題，被告李潮旺則在旁附和：知悉被告柏
    泓公司積欠原告1千多萬元，並表示1個月交易3、4百萬元沒
    有問題，看到榮清公司之印章就施作云云，此有證人張鴻山
    於另案之證述可稽。原告因受被告李惠泰、李朝旺不實之言
    詞所騙，始繼續為被告柏泓公司施作車體廣告彩繪工程，詎
    原告依榮清公司確認之製作物發包單完成上開工程後，開立
    發票向榮清公司請款4,001,347元，榮清公司卻拒不給付。
    復聞悉鄭清圳檢舉被告柴慧齡、李世揚於97年設立合和國際
    、台灣摩菲國際、珍勝企業、合峻國際整合行銷等人頭公司
    進行脫產，被告李潮旺更擔任台灣摩菲國際、珍勝企業公司
    之董事，遂行掏空被告柏泓公司，原告始知被告向原告詐欺
    ，騙取車體廣告彩繪輸出物，為此依民法第184條第1項、第
    185條、第188條、第28條、公司法第23條第2項規定，提起
    本件訴訟。並聲明：(1)被告應連帶給付原告4,001,347元，
    及自起訴狀送達翌日起至清償日止，按週年利率百分之5計
    算之利息。(2)願供擔保，請准宣告假執行。
二、被告之抗辯：
  (一)原告自94年10月30日起承攬被告柏泓公司之車體彩繪工程，
    至97年3月間，由於被告柏泓公司承包之臺北市捷運公司及
    桃園國際機場航站之燈箱廣告，與業主發生履約爭議，公司
    業務嚴重受創，收入逐漸減少，周轉失靈，無法完全兌現票
    款，被告柏泓公司與原告協商先清償一半，為原告所拒，因
    此於97年4月20日到期之支票提示遭退票，原告即停止承作
    被告柏泓公司之車體彩繪。
  (二)嗣因原告總經理張鴻山與被告柏泓公司副營運長李惠泰協調
    償還票款及後續合作之可能性時，張鴻山表示希望被告柏泓
    公司有第三人出面為被告柏泓公司發包之工程簽署，為此被
    告柏泓公司請正巧前來公司之被告李潮旺出面與張鴻山見面
    商談，但並無結論。其後，張鴻山前往榮清公司與被告李潮
    旺繼續協商，約定以後被告柏泓公司委託原告承作彩繪之發
    包單，均先經榮清公司蓋章簽認後再送原告承作，之後被告
    柏泓公司均依此方式配合處理。至於張鴻山與被告李潮旺約
    定之詳細內容為何，被告柏泓公司、柴慧齡、李世揚、李惠
    泰等人因未參與並不瞭解。
  (三)被告柏泓公司之發包單送交榮清公司蓋章簽認之意義為何，
    被告柏泓公司並不知道，惟原告認為發包人便是榮清公司，
    被告李潮旺則認為發包人及付款人應該都是被告柏泓公司，
    榮清公司祇是見證而已，顯示張鴻山與被告李潮旺協商之結
    果雙方間有誤解，原告為此曾起訴請求榮清公司給付承攬報
    酬，經鈞院98年度訴字第81號及臺灣高等法院98年度上字第
    1224號判決確定，認定發包人是被告柏泓公司而非榮清公司
    ，足證被告李潮旺並無詐欺之侵權行為可言，至於被告柴慧
    齡、李世揚、李惠泰3人在張鴻山與被告李潮旺協商決定之
    過程中，並未參與其事，其後被告柏泓公司亦僅是根據張鴻
    山與被告李潮旺協商決定之方式配合作業，並無詐欺之侵權
    行為情事。並聲明：(1)如主文第1項所示。(2)如受不利判決
    ，願供擔保請准宣告免為假執行。
三、兩造不爭執之事實：
  (一)被告柴慧齡、李世揚、李惠泰分別為被告柏泓公司之負責人
    、董事及副營運長，被告李潮旺則為榮清公司之總經理。
  (二)原告前與被告柏泓公司有業務上合作，承攬被告柏泓公司製
    作車體彩繪之業務，被告柏泓公司因上開業務積欠原告報酬
    1千多萬元，原告於97年間提示被告柏泓公司開立之支票，
    因存款不足及拒絕往來而退票。
  (三)原告前以榮清公司為製作物供給契約之當事人為由，對榮清
    公司提起給付貨款訴訟，經本院以98年度訴字第81號駁回原
    告之訴，臺灣高等法院以98年度上字第1224號駁回原告之上
    訴，原告未再上訴而確定。
四、本件應探究者為：被告柴慧齡、李世揚、李惠泰、李潮旺有
    無詐欺原告之情事？茲析述如下：
  (一)按主張被詐欺而為表示之當事人，應就此項事實負舉證之責
    任（最高法院44年台上字第75號判例參照）。原告主張遭被
    告柴慧齡、李世揚、李惠泰、李潮旺詐欺，無非以張鴻山於
    本院98年度訴字第81號事件所為證詞（見卷第19至21頁）及
    鄭清圳之陳情函、檢舉函（見卷第24至30頁）為證，惟張鴻
    山、被告李惠泰、李潮旺於前開事件就當時會談內容所為之
    證詞，內容差異甚大，此有臺灣高等法院98年度上字第1224
    號判決可參（見卷第71頁），是以在未有書面文字確立與會
    者想法、約定之情形下，能否僅以其中一方之說詞，即遽認
    他方傳遞不實訊息，並因此導致自己陷於錯誤，自大有可疑
    。此外，張鴻山於前開事件作證時表示：「我是原告法定代
    理人之丈夫，我在原告公司沒有擔任職務」等語（見卷第19
    頁），則縱然依張鴻山所述被告李惠泰、李潮旺傳遞不實訊
    息，得否謂原告即因而陷於錯誤，亦有可疑。再者，被告柴
    慧齡、李世揚從未與張鴻山有所接觸、商談，原告徒以被告
    柴慧齡、李世揚在被告柏泓公司之職位、被告李世揚與被告
    李潮旺為兄弟關係為由，即謂被告李惠泰係經被告柴慧齡授
    意、被告李世揚為詐欺案之幕後主使者，更屬無稽。另鄭清
    圳乃本事件無關之第三人，其向臺北市相關單位、經濟部商
    業司對被告柏泓公司提出之陳情函、檢舉函，自無從據此為
    被告不利之認定。
  (二)綜上，依現存證據，尚難認定被告柴慧齡、李世揚、李惠泰
    、李潮旺有何詐欺原告之情事。
五、從而，原告主張受被告柴慧齡、李世揚、李惠泰、李潮旺詐
    欺，並依民法第184條第1項、第185條、第188條、第28條、
    公司法第23條第2項規定，訴請被告應連帶給付原告4,001,3
    47元，及自起訴狀送達翌日起至清償日止，按週年利率百分
    之5計算之利息，為無理由，應予駁回。原告之訴既經駁回
    ，其假執行之聲請，已失所附麗，應併予駁回。
六、本件事證已臻明確，兩造其餘攻防方法及所提證據，業經審
    酌，核與本件判決結果無影響，爰不逐一論述，併此敘明。
七、據上論結，本件原告之訴為無理由，依民事訴訟法第78條，
    判決如主文。
中    華    民    國    99    年    11    月    12    日
                  民事第六庭  法  官  張文毓
以上正本係照原本作成。
如對本判決上訴，須於判決送達後20日內向本院提出上訴狀（須
附繕本）。
如委任律師提起上訴者，應一併繳納上訴審裁判費。
中    華    民    國    99    年    11    月    16    日
                              書記官  賴敏慧

司法院資訊處製作；財團法人民間司法改革基金會備份。
